【裁判字號】    97,訴,2829
【裁判日期】    971030
【裁判案由】    違反毒品危害防制條例
【裁判全文】
臺灣彰化地方法院刑事判決              97年度訴字第2829號
公  訴  人  臺灣彰化地方法院檢察署檢察官
被      告  甲○○
                    （現於臺灣彰化監獄執行中）
上列被告因違反毒品危害防制條例案件，經檢察官提起公訴（97
年度毒偵字第3445號），被告於準備程序中對被訴事實為有罪之
陳述，經裁定改行簡式審判程序，判決如下：
    主  文
甲○○施用第一級毒品，累犯，處有期徒刑玖月。
    事  實
一、甲○○前因施用毒品案件，經本院裁定送觀察、勒戒後，認
    無繼續施用毒品之傾向，於民國89年12月27日執行完畢釋放
    ，並由臺灣彰化地方法院檢察署檢察官以89年度毒偵字第62
    01號為不起訴處分確定；又於90年間因施用毒品案件，經裁
    定送觀察、勒戒，因認有繼續施用毒品之傾向，乃續行強制
    戒治，於91年3月20日停止戒治付保護管束出所，至91年6月
    25日保護管束期滿未經撤銷停止戒治，視為強制戒治執行完
    畢，起訴部分則經本院以90年度訴字第836號判決判處應執
    行有期徒刑1年；再因竊盜案件，經本院以90年度易字第118
    7號判決判處有期徒刑7月確定，並與前揭罪刑接續執行，於
    92年6月25日假釋付保護管束，於同年9月29日未經撤銷假釋
    視為徒刑執行完畢；另於93、94年間因施用毒品、竊盜案件
    ，分別經臺灣臺中地方法院以94年度訴字第186號判決判處
    應執行有期徒刑1年5月確定、本院以94年度易字第380號判
    決判處有期徒刑8月確定，合併定應執行刑為有期徒刑2年確
    定，於96年3月27日假釋付保護管束，於同年5月4日縮刑期
    滿未經撤銷假釋視為徒刑執行完畢。詎仍不知悔改，復基於
    施用第一級毒品之犯意，於97年7月20日晚間6時許，在彰化
    縣彰化市○○路○段福山公園廁所內，以將海洛因摻入香菸
    點燃吸食煙霧之方式，施用第一級毒品海洛因1次。嗣於同
    年月21日下午6時30分許，在彰化縣員林鎮○○路○段354號
    前，因另案經臺灣彰化地方法院檢察署通緝而遭員警當場逮
    捕，其於偵查犯罪職權之機關或個人尚未發覺其涉有上開施
    用海洛因之犯行前，主動向員警坦認前開犯行而自首，並接
    受裁判，並同意員警採集其尿液送驗，結果呈可待因及嗎啡
    陽性反應。
二、案經彰化縣警察局鹿港分局報告臺灣彰化地方法院檢察署檢
    察官偵查起訴。
    理  由
一、按『毒品危害防制條例於92年7月9日修正公布，自93年1月9
    日施行，其中第20條、第23條將施用毒品之刑事處遇程式，
    區分為「初犯」及「5年內再犯」、「5年後再犯」。依其立
    法理由之說明：「初犯」，經觀察、勒戒或強制戒治後，應
    為不起訴處分或不付審理之裁定；經觀察、勒戒或強制戒治
    執行完畢釋放後，「5年內再犯」者，因其再犯率甚高，原
    實施之觀察、勒戒及強制戒治既已無法收其實效，爰依法追
    訴或裁定交付審理。至於經觀察、勒戒或強制戒治執行完畢
    釋放後，「5年後再犯」者，前所實施之觀察、勒戒或強制
    戒治已足以遮斷其施用毒品之毒癮，為期自新及協助其斷除
    毒癮，仍適用「初犯」規定，先經觀察、勒戒或強制戒治之
    程式。從而依修正後之規定，僅限於「初犯」及「5年後再
    犯」2種情形，始應先經觀察、勒戒或強制戒治程式。倘被
    告於5年內已再犯，經依法追訴處罰，縱其第3次（或第3次
    以上）再度施用毒品之時間，在初犯經觀察、勒戒或強制戒
    治執行完畢釋放5年以後，已不合於「5年後再犯」之規定，
    且因已於「5年內再犯」，顯見其再犯率甚高，原實施觀察
    、勒戒或強制戒治，已無法收其實效，即應依該條例第10
    條處罰。』（最高法院95年第7次刑事庭會議決議意旨參考
    ）。本案被告甲○○前因施用毒品案件，經本院裁定送觀察
    、勒戒後，認無繼續施用毒品之傾向，於民國89年12月27日
    執行完畢釋放，並由臺灣彰化地方法院檢察署檢察官以89年
    度毒偵字第6201號為不起訴處分確定；又於90年間因施用毒
    品案件，經裁定送觀察、勒戒，因認有繼續施用毒品之傾向
    ，乃續行強制戒治，於91年3月20日停止戒治付保護管束出
    所，至91年6月25日保護管束期滿未經撤銷停止戒治，視為
    強制戒治執行完畢，起訴部分則經本院以90年度訴字第836
    號判決判處應執行有期徒刑1年；強制戒治執行完畢釋放後5
    年內之自93年9月1日起至94年6月13日止，在彰化縣及臺中
    縣等處所，施用海洛因及甲基安非他命，而經臺灣臺中地方
    法院以94年度訴字第186號判決判處應執行有期徒刑1年5月
    確定等情，此有有臺灣彰化地方法院檢察署刑案資料查註紀
    錄表、臺灣高等法院被告前案紀錄表、臺灣高等法院在監在
    押全國紀錄表各1份在卷可考，是被告於經強制戒治完畢釋
    放後，已於「5年內再犯」陸續施用毒品，經依法追訴處罰
    ，縱被告於本案施用第一級毒品之時間，已在經強制戒治執
    行完畢釋放5年以後，亦已不合於毒品危害防制條例第20 條
    第3項「5年後再犯」之規定，揆諸上開說明，被告所為已符
    合毒品危害防制條第23條第2項之所定之追訴要件，並無「
    初犯」規定之適用，自毋須再重新施予觀察、勒戒之處遇程
    序，而應直接訴追處罰，故本件公訴人逕予起訴，程序上並
    無不合，先行敘明。
二、上開事實，業據被告甲○○於警詢、偵查及本院審理時均坦
    承不諱，且員警採集被告尿液，經送詮昕科技股份有限公司
    檢驗結果，確呈可待因及嗎啡陽性反應，此有彰化縣警察局
    鹿港分局委託檢驗尿液代號與真實姓名對照表及詮昕科技股
    份有限公司出具之濫用藥物尿液檢驗報告各1份等附卷可稽
    ，被告自白核與事實相符。綜上事證，被告施用第一級毒品
    海洛因之犯行，事證明確，自應依法論科。
三、核被告所為，係犯毒品危害防制條例第10條第1項之施用第
    一級毒品罪。被告於施用前持有第一級毒品海洛因之低度行
    為，應為施用之高度行為所吸收，不另論罪。其曾因施用毒
    品案件經本院以90年度訴字第836號判決判處應執行有期徒
    刑1年；又因竊盜案件，經本院以90年度易字第1187號判決
    判處有期徒刑7月確定，並與前揭罪刑接續執行，於92年6
    月25日假釋付保護管束，於同年9月29日未經撤銷假釋視為
    徒刑執行完畢；另於93、94年間因施用毒品、竊盜案件，分
    別經臺灣臺中地方法院以94年度訴字第186號判決判處應執
    行有期徒刑1年5月確定、本院以94年度易字第380號判決判
    處有期徒刑8月確定，合併定應執行刑為有期徒刑2年確定，
    於96年3月27日假釋付保護管束，於同年5月4日縮刑期滿未
    經撤銷假釋視為徒刑執行完畢等情，有上述前科資料附卷可
    參，其受此有期徒刑執行完畢後，5年以內再故意犯本件之
    施用第一級毒品罪，應依刑法第47條第1項累犯規定加重其
    刑。再被告於偵查犯罪職權之機關或個人尚未發覺前，主動
    向員警坦認有前開施用海洛因犯行而自首，且表示願意接受
    裁判等情，已據被告供述在卷，並有被告之警詢筆錄在卷可
    考，爰依刑法第62條前段之規定，得減輕其刑；爰審酌被告
    施用毒品之動機、目的、方法、不知珍惜身體、施用毒品所
    生危害，暨犯後坦承犯行之態度等一切情狀，量處如主文所
    示之刑，以示懲儆。
據上論斷，應依刑事訴訟法第273 條之1 第1 項、第299 條第1
項前段，毒品危害防制條例第10條第1項，刑法第11條前段、第
第47條第1項、第62條前段，判決如主文。
本案經檢察官鄭少到庭執行職務。
中    華    民    國    97    年    10    月    30    日
                  刑事第六庭        法  官   鮑慧忠
以上正本證明與原本無異。
如不服本判決，應於判決送達後10日內，向本院提出上訴書狀，
上訴書狀應「敘述具體上訴理由」，並按他造當事人之人數附繕
本。「切勿逕送上級法院」。
中    華    民    國    97    年    10    月    30    日
                                    書記官   陳秀娟
附錄本案論罪科刑法條全文：
毒品危害防制條例第10條
施用第一級毒品者，處 6 月以上 5 年以下有期徒刑。
施用第二級毒品者，處 3 年以下有期徒刑。


司法院資訊處製作；財團法人民間司法改革基金會備份。
